【裁判字號】    99,訴,1865
【裁判日期】    990825
【裁判案由】    偽造文書等
【裁判全文】
臺灣臺中地方法院刑事判決              99年度訴字第1865號
公  訴  人  臺灣臺中地方法院檢察署檢察官
被      告  甲○○
上列被告因偽造文書等案件，經檢察官提起公訴（99年度偵續字
第118號），本院判決如下：
    主    文
甲○○犯行使偽造私文書罪，處有期徒刑肆月，如易科罰金，以
新臺幣壹仟元折算壹日；又犯行使偽造私文書罪，處有期徒刑參
月，如易科罰金，以新臺幣壹仟元折算壹日。應執行有期徒刑陸
月，如易科罰金，以新臺幣壹仟元折算壹日。
    犯罪事實及理由
一、甲○○自任會首召集互助會，約定每月15日在臺中縣清水鎮
    ○○路67之4號住處開標，每會會款為新臺幣2萬元，採外標
    制，會期為民國97年11月15日至99年10月15日，連會首共計
    24人。甲○○明知丙○○並未參加上開合會，竟將丙○○虛
    列為會員，基於意圖為自己不法所有、偽造及行使偽造私文
    書之犯意，於98年2 月15日開標時，在上址，偽造「丙○○
    」之署名及填寫標息「3000元」，而偽造該標單（已丟棄）
    ，持之行使而參與競標並得標，使該合會之活會會員共20人
    誤以為係真正會員得標，而陷於錯誤，於開標後5 日內交付
    會款共計40萬元予甲○○，足以生損害於丙○○及繳交會款
    之活會會員。
二、甲○○參加乙○○之夫王國所召集之互助會，會期自97年4
    月10日至99年6月10日，每會會款為2萬元，採內標制，每月
    10日在臺中縣清水鎮○○路95巷23號乙○○住處開標，甲○○意圖為自己不法之所有、偽造及行使偽造私文書之犯意，
    在未徵得丁○○之同意下，即冒用丁○○之名義參加其中1
    會，於97年9 月10日在上址，偽造「丁○○」之署名並填寫
    標息「1600元」，而偽造該標單（已丟棄），持之行使參與
    競標並得標，使該合會之活會會員共21人誤以為係「丁○○
    」得標，而陷於錯誤，於開標後5 日內交付會款予乙○○，
    再由乙○○將收齊之死會會款10萬元，活會會款38萬6400元
    交予甲○○，足以生損害於丁○○及繳交會款之活會會員。
    理    由
一、按現行刑事訴訟法為保障被告之反對詰問權，排除具有虛偽
    危險性之傳聞證據，以求實體真實之發見，於該法第159 條
    第1 項明定被告以外之人於審判外之言詞或書面陳述，除法
    律有規定者外，不得作為證據。而刑事訴訟法第159條之1至
    159條之4有傳聞法則之例外規定，且被告以外之人於審判外
    之陳述，雖不符前4 條之規定，而經當事人於審判程序同意
    作為證據，法院審酌該言詞陳述或書面陳述作成時之情況，
    認為適當者，亦得為證據；當事人、代理人或辯護人於法院
    調查證據時，知有第159條第1項不得為證據之情形，而未於
    言詞辯論終結前聲明異議者，視為有前項之同意，刑事訴訟
    法第159條之5定有明文。本件檢察官、被告並未就以下被告
    以外之人於審判外之陳述有所爭執，且迄於言詞辯論終結前
    ，均未主張有刑事訴訟法第159條第1項不得為證據之情形，
    是應認已同意作為證據，且經本院審酌後，認無不適當之情
    形，應認均有證據能力，合先敘明。
二、訊據被告甲○○固坦承於上開時、地，自任會首召募互助會
    ，惟矢口否認有何犯行，辯稱：確有女兒之朋友叫「丙○○
    」者參加互助會，並於98年2 月15日參與投標並以3000元得
    標，伊係將收齊之會款交予該人云云；被告就上開冒用丁○○名義填寫標單並得標而取得會款之事實坦承不諱。經查：
  (一)上開犯罪事實，業據告訴人乙○○及證人丁○○指訴及證述
    明確，復有被告任會首、王國任會首之會單、被告召募互助
    會之每月標會利息明細、被告於97年9 月10日以丁○○名義
    得標收取會款之簽收單等影本在卷可稽。
  (二)證人林亭妤於偵訊時結證稱：丙○○是伊之前在台北工作時
    透過同事認識之朋友，丙○○是70年次，台北鶯歌人，由伊
    介紹丙○○給被告即伊之母認識後，因伊之母召募之互助會
    人數不夠，才找他們加入等語。嗣檢察官依據林亭妤提供之
    丙○○之資料，查得丙○○之戶籍傳訊後，證人丙○○於偵
    訊時結證稱：伊認識林亭妤，她曾介紹伊與她媽媽認識，並
    要伊跟會，但伊事後沒有跟會，林亭妤之前是伊作裝潢的業
    主等語；其於本院審理時到庭結證稱：伊認識被告之女兒林
    亭妤，林亭妤曾介紹伊與被告認識，並以被告召募之互會會
    會員不足，請伊參加，但伊並未參加，亦未同意被告以伊之
    名義參加互助會，98年2 月15日亦未到被告住處投標等語。
    而證人丙○○並非98年2 月15日至被告住處標會之人，亦據
    被告供承不諱，是證人丙○○上開證言應與事實相符，而值
    採信。
  (三)按互助會之會首為確保能順利向會員收取會款，參加之會員
    必與會首間有一定之認識，被告雖辯稱98年2 月15日係自稱
    丙○○之男子前來投標及拿取得標款，惟被告既與之不熟，
    竟任由該男子投標，且被告供稱交付得標款予該男子時，未
    要求其簽收，實與常情有違，況且，被告亦坦承無法找到該
    投標之男子，是被告空言否認犯行，即無可採。
  (四)綜上所述，被告所為之辯解，顯與事實不符而不足採信。本
    件事證明確，被告犯行堪以認定。
三、按冒用他人名義書寫標單，以冒標他人之互助會，因標單上
    僅有書寫被冒標者姓名及欲標取會款所出利息之金額，就文
    義本身並不足以獨立表示一定用意之證明，如非依民間互助
    會之習慣，尚無從認定其上之文字，係用以表示該名義人願
    出所書金額之利息以標取互助會會款之證明者，則非刑法第
    210條所規定之私文書，而屬同法第220條第1 項以文書論之
    準私文書。核被告就犯罪事實及理由欄一、二所為，均係犯
    刑法第216條、第210條、第220條第1項行使偽造私文書罪及
    刑法第339條第1項詐欺取財罪。其偽造之低度行為應為行使
    之高度行為所吸收，不另論罪。被告以一冒標行為，同時向
    數活會會員詐取會款，係一行為觸犯數罪名之想像競合犯，
    應從一重之行使偽造私文書罪處斷。又被告先後2 次犯行，
    犯意各別，行為互殊，應予分論併罰。爰審酌被告前無不法
    素行，有臺灣高等法院被告前案紀錄表在卷可憑，其犯罪之
    動機、目的、手段、所生之危害及犯後坦承部分犯行，暨未
    賠償告訴人乙○○之損害等一切情狀，分別量處如主文所示
    之刑，並諭知易科罰金之折算標準及定其應執行之刑。
四、依刑事訴訟法第299條第1項前段，刑法第216條、第210條、
    第220條第1項、第339條第1項、第55條前段、第41條第1項
    前段、第51條第5款，刑法施行法第1條之1，判決如主文。
本案經檢察官廖聖民到庭執行職務
中    華    民    國    99    年    8     月    25    日
                  刑事第九庭  審判長法  官  朱光國
                                    法  官  吳幸芬
                                    法  官  林慧英
以上正本證明與原本無異。
如不服本判決應於收受判決後10日內向本院提出上訴書狀，並應
敘述具體理由；其未敘述上訴理由者，應於上訴期間屆滿後20日
內向本院補提理由書（均須按他造當事人之人數附繕本）「切勿
逕送上級法院」。
                                    書記官  廖碩薇
中    華    民    國    99    年    8     月    25    日
附錄論罪科刑法條
刑法第216條
行使第210條至第215條之文書者，依偽造、變造文書或登載不實
事項或使登載不實事項之規定處斷。
刑法第210條
偽造、變造私文書，足以生損害於公眾或他人者，處5 年以下有
期徒刑。
刑法第220條第1項
在紙上或物品上之文字、符號、圖畫、照像，依習慣或特約，足
以為表示其用意之證明者，關於本章及本章以外各罪，以文書論
。
刑法第339條第1項
意圖為自己或第三人不法之所有，以詐術使人將本人或第三人之
物交付者，處5年以下有期徒刑、拘役或科或併科1千元以下罰金
。

司法院資訊處製作；財團法人民間司法改革基金會備份。
